【裁判字號】    97,交上易,48
【裁判日期】    970320
【裁判案由】    公共危險
【裁判全文】
臺灣高等法院刑事判決                97年度交上易字第48號
    上  訴  人  臺灣板橋地方法院檢察署檢察官
    被      告  林慧屏
        (冒名甲○○)
上列上訴人因被告公共危險案件，不服臺灣桃園地方法院96年度
交簡上字第207號，中華民國96年12月20日第一審判決（ 檢察官
聲請簡易判決處刑書案號：臺灣桃園地方法院檢察署96年度偵字
第12017號），提起上訴，本院判決如下：
    主  文
原判決撤銷，發回臺灣桃園地方法院。
    理  由
一、檢察官聲請簡易判決處刑意旨略以：被告林慧屏 (冒名甲○
    ○應訊)於民國96年4月23日晚間20時至21時許，在桃園縣平
    鎮市○○街友人之住處，與友人飲用酒類後，已達不能安全
    駕駛動力交通工具之程度，旋即駕駛車號Q3－8632號自用小
    客車，欲返回住處。嗣於同日晚間21時52分許，行經大溪鎮
    ○道三號高速公路大溪交流道聯絡道涵洞下，為警攔查，測
    得呼氣酒精濃度為每公升0.60毫克，始查悉上情，因認被告
    甲○○涉犯刑法第185條之3之服用酒類不能安全駕駛動力交
    通工具而駕駛罪等語。
二、原審以：
（一）檢察官認被告甲○○涉犯刑法第185條之3之服用酒類不能
      安全駕駛動力交通工具而駕駛罪嫌，均係以載有「甲○○
      」署押之酒精測定紀錄表、刑法第185條之3案件測試觀察
      紀錄表、桃園縣政府警察局汽車駕駛人酒後生理協調平衡
      檢測紀錄卡、桃園縣政府警察局舉發違反道路交通管理事
      件通知單及當日駕駛車牌號碼Ｑ3－8632號自用小客車自
      稱「甲○○」之人於警詢中之自白等各1件資為論據。
（二）按犯罪事實應依證據認定之，無證據不得認定其犯罪事實
      ，刑事訴訟法第154條第2項定有明文。訊據被告甲○○堅
      決否認有檢察官所指之公共危險犯行，辯稱：伊並無飲用
      酒類駕駛車牌號碼Q3－8632號自用小客車之行為，係伊哥
      哥林慧屏冒用伊名義應訊等語。
（三）經查， 96年4月23日21時52分許駕駛車牌號碼Q3－8632號
      自用小客車，在桃園縣大溪鎮國道三號高速公路大溪交流
      道聯絡道涵洞下為警攔停查獲之人，於查獲當時，在酒精
      測定紀錄表、刑法第185條之3案件測試觀察紀錄表、桃園
      縣政府警察局汽車駕駛人酒後生理協調平衡檢測紀錄卡所
      留之指印，及查獲翌日凌晨6時25分許， 在警詢筆錄受詢
      問人欄所捺印之指印，經原審法院依職權送內政部警政署
      刑事警察局以指紋特徵點比對法鑑定，均屬案外人林慧屏
      之右拇指指印之事實，有內政部警政署刑事警察局96年11
      月2日刑紋字第0960163787號鑑驗書在卷可稽（ 見原審卷
      第39頁、第40頁）；又林慧屏當日飲用酒類駕駛車輛為警
      查獲後，冒名其胞弟即被告「甲○○」名義應訊，並在警
      詢筆錄、酒精測定紀錄表、刑法第185條之3案件測試觀察
      紀錄表、桃園縣政府警察局汽車駕駛人酒後生理協調平衡
      檢測紀錄卡、舉發違反道路交通管理事件通知單及口卡片
      影本上偽造被告甲○○之署押一節，亦經證人林慧屏於原
      審法院審判時具結證述屬實（見原審卷第49頁至第51頁）
      ，則於上開時間服用酒類不能安全駕駛動力交通工具而駕
      駛並遭警查獲之人，實為林慧屏，並非被告甲○○，應堪
      認定。原審法院復查無證據可資證明被告甲○○有飲用酒
      類已達不能安全駕駛動力交通工具之程度而駕駛行為，揆
      諸首揭說明，不能證明其犯罪，依法應為其無罪判決之諭
      知，原審法院簡易庭疏未詳究，遽為科刑之判決，自非允
      洽，上訴人上訴意旨以被告甲○○係遭林慧屏冒名，指摘
      原審法院簡易庭判決不當，為有理由，應由原審法院將該
      判決撤銷改諭知被告無罪之判決。
（四）按「檢察官依偵查所得之，足認被告有犯罪嫌疑者，應提
      起公訴。」、「提起公訴，應由檢察官向管轄法院提出起
      訴書為之。」、「起訴書，應記載左列事項：一被告之姓
      名、性別、年齡、籍貫、職業、住所或居所或其他足資辨
      別之特徵。二犯罪事實及證據並所犯法條。」、「起訴時
      ，應將卷宗及證物一併送交法院。」、「起訴之效力，不
      及於檢察官所指被告以外之人。」，刑事訴訟法第251 條
      第1項、第264條、第266條分別定有明文， 是則法院對公
      訴案件之審理，係以檢察官依偵查所得認有犯罪嫌疑而提
      起公訴者為對象。固以起訴書所載之被告姓名，縱在審判
      中始發現其真名者，法院亦得對之加以審判，並非未經起
      訴，最高法院70年臺上字第101號固著有判例可參， 然此
      則係指檢察官所指犯罪嫌疑人於偵查中以偽名應訊，其後
      於審判中查得其真實姓名之情形而言。本件檢察官前以被
      告甲○○於96年4月23日 涉有刑法第185條之3服用酒類不
      能安全駕駛動力交通工具而駕駛罪嫌而聲請簡易判決處刑
      ，業於聲請簡易判決處刑書上載明起訴對象為被告甲○○
      ，雖公訴相關犯罪事實之實際行為人為林慧屏，然依卷附
      證據資料，並無林慧屏之年籍資料，而其所留電話號碼、
      駕駛車輛號碼，客觀上亦不足以辨識並達確定行為人之結
      果，是憑該資料不足以確定實際行為人為林慧屏；況查，
      林慧屏於警察機關查獲後，經檢察官依刑事訴訟法第92條
      規定同意不予解送而釋放，嗣後於偵查中，檢察官並未指
      定期日傳喚林慧屏，是檢察官於偵查程序亦未曾對林慧屏
      實施偵查，檢察官僅依據警方移送之資料，包括自稱「甲
      ○○」者冒名應訊之筆錄，甲○○之口卡片及口卡片上甲
      ○○之照片而聲請簡易判決處刑，則檢察官既未親見該冒
      名者即案外人林慧屏，僅見甲○○之資料及照片，其認知
      之被告當係照片中之人甲○○，亦即以其為聲請簡易處刑
      之對象，況在偵查階段檢察官對於偵查對象之認知，僅存
      在於檢察官之內心，如被告並非於偵查中在押，則檢察官
      所指被告之人，法院當僅得以表現在具有對外公示作用之
      聲請簡易判決處刑書為準繩。上開案件檢察官於聲請簡易
      判決處刑書中關於被告姓名、性別、出生年月日、身分證
      統一編號等資料之記載，已明顯對外宣示其追訴對象為被
      告甲○○，且無其他特徵可認定檢察官追訴對象係指被告
      甲○○以外之人，實際上亦確有如聲請簡易判決處刑書所
      載之被告甲○○其人，原審法院之審理、傳喚對象也係針
      對被告甲○○，被告甲○○本人更曾出庭進行準備程序而
      為訴訟上之攻、防，則依上開說明，檢察官聲請簡易判決
      處刑及原審法院審理之對象均應認係被告甲○○，而非林
      慧屏，至屬明確。況本件於審理程序前，經原審法院依職
      權將被告甲○○與案外人林慧屏之指紋送鑑定結果，在酒
      精測定紀錄表、刑法第185條之3案件測試觀察紀錄表、汽
      車駕駛人酒後生理協調平衡檢測紀錄卡所留之指印，及查
      獲翌日凌晨6時25分許， 在警詢筆錄受詢問人欄所捺印之
      指印，經原審法院依職權送內政部警政署刑事警察局以指
      紋特徵點比對法鑑定，均屬案外人林慧屏之右拇指指印之
      事實，有前揭內政部警政署刑事警察局鑑驗書在卷可稽，
      既已查明本件實際行為人係林慧屏冒用甲○○名義於警察
      機關應訊，苟本件檢察官所起訴對象確為林慧屏，自應當
      即陳明更正本件被告姓名，然遍觀本件全卷資料，其內並
      無任何公訴人聲請更正被告姓名之資料，益足徵檢察官係
      以甲○○為起訴對象，原審法院無從認定已對林慧屏發生
      訴訟繫屬，而得以更正年籍姓名方式對林慧屏為實體判決
      ，併此敘明。
（五）末按檢察官聲請簡易判決處刑之案件，經法院認為有第45
      1條之1第4項但書規定之情形者， 應適用通常程序審判之
      。對於簡易判決之上訴， 準用刑訴法第3編第1章及第2章
      之規定。管轄第二審之地方法院合議庭受理簡易判決上訴
      案件，應依通常程序審理， 認案件有刑訴法第452條規定
      之情形者，應撤銷原判決，逕依通常程序為第一審判決，
      刑事訴訟法第452條、 法院辦理刑事訴訟簡易程序案件應
      行注意事項第14條分別定有明文。本件被告甲○○既應對
      其為無罪判決之諭知，原審法院之簡易庭本不得適用刑事
      訴訟法第七編所定之簡易程序對其為論罪科刑，而應依刑
      事訴訟法第452條規定適用通常程序審判，因此， 原審法
      院所為判決係依據上開規定適用第一審通常程序而為之第
      一審通常程序判決，應併予敘明，固非無見。
三、惟查：
（一）按刑事訴訟法第266條規定，起訴之效力， 不及於檢察官
      所指被告以外之人，即所謂起訴對人之效力。而同法第26
      4條第2項第1款規定，起訴書應記載被告之姓名、性別 、
      年齡、籍貫、職業、住所或居所或其他足資辨別之特徵，
      旨在特定刑罰權之對象，故起訴之對象為被告其「人」，
      非其「姓名」。倘被告冒用他人姓名應訊，檢察官未發覺
      ，致起訴書記載錯誤之姓名、年籍等資料者，其起訴之對
      象仍為應訊之被告其人，非形式上之姓名。法院於審理中
      發現起訴書記載錯誤，自應將被告姓名等資料予以訂正，
      或通知檢察官更正後，進行審判，不得將非起訴對象之被
      冒名者，判決無罪（ 最高法院96年度台非字第203號判決
      意旨參照）。
（二）依卷內資料所載，本件於96年4月23日21時52分許， 酒後
      駕駛車牌號碼Q3－8632號自用小客車，在桃園縣大溪鎮○
      道三號高速公路大溪交流道聯絡道涵洞下為警攔停之人，
      應係第三人林慧屏，而非本件形式上被告甲○○。而林慧
      屏於警詢冒用本件被告甲○○之名義應訊，則檢察官起訴
      之對象，已係於警詢應訊之「林慧屏」，並非起訴書所載
      之本件被告「甲○○」，原審法院於審判中發現起訴書記
      載錯誤，自應將被告姓名等資料予以訂正為「林慧屏」，
      或通知檢察官更正後，傳喚被告林慧屏進行審判，不得將
      非起訴對象之被冒名者「甲○○」，判決無罪。
（三）原審法院對已起訴之「林慧屏」未予判決，顯有已受請求
      之事項而未予判決之違法，自有未當。公訴人上訴，指摘
      及此，為有理由。為顧及被起訴之「林慧屏」其審級利益
      ，本件自應由本院將原判決撤銷，發回原審法院，另為適
      法之判決。
據上論斷，應依刑事訴訟法第369條第1項，判決如主文。
本案經檢察官林炳雄到庭執行職務。
中    華    民    國    97    年    3      月    20   日
                  刑事第４庭    審判長法  官  沈宜生
                                      法  官  鄭水銓
                                      法  官  周煙平
以上正本證明與原本無異。
不得上訴。
                                      書記官  蕭麗珍
中    華    民    國    97    年    3     月    26    日


司法院資訊處製作；財團法人民間司法改革基金會備份。
